【裁判字號】    98,訴,1163
【裁判日期】    980610
【裁判案由】    毒品危害防制條例
【裁判全文】
臺灣板橋地方法院刑事判決              98年度訴字第1163號
公  訴  人  臺灣板橋地方法院檢察署檢察官
被      告  甲○○
上列被告因違反毒品危害防制條例案件，經檢察官提起公訴（98
年度毒偵字第1564號），本院判決如下：
    主  文
甲○○施用第一級毒品，累犯，處有期徒刑肆月，如易科罰金，
以新臺幣壹仟元折算壹日。
    事  實
一、甲○○曾於民國九十五年間因施用毒品案件，經本院以九十
    五年度毒聲字第八一八號裁定觀察勒戒後，認無繼續施用毒
    品之傾向於九十五年十一月一日出所，並經臺灣板橋地方法
    院檢察署檢察官以九十五年度毒偵緝字第五六一號為不起訴
    處分確定；又於同年間，因幫助轉讓第一級毒品案件，經本
    院以九十五年度訴字第三五一一號判決處有期徒刑四月，復
    經本院於九十六年八月十日以九十六年度聲減字第四四二一
    號裁定減為有期徒刑二月確定，並於九十六年八月十二日縮
    刑期滿執行完畢。詎其於觀察勒戒執行完畢後之五年內，猶
    未戒除毒癮，復基於施用第一級毒品之犯意，於九十八年一
    月五日為警採尿前二十六小時內（查獲時至採尿時止應予扣
    除）之某時許，在不詳地點，施用第一級毒品海洛因一次。
    嗣於九十八年一月五日為警採尿送驗後，呈現鴉片類陽性反
    應，始悉上情。
二、案經臺北縣政府警察局板橋分局報請臺灣板橋地方法院檢察
    署檢察官偵查起訴。
    理  由
一、按被告以外之人於審判外之言詞或書面陳述，除法律有規定
    者外，不得作為證據。次按被告以外之人於審判外之陳述，
    經當事人於審判程序同意作為證據，法院審酌該言詞陳述或
    書面陳述作成時之情況，認為適當者，亦得為證據。當事人
    、代理人或辯護人於法院調查證據時，知有第一百五十九
    條第一項不得為證據之情形，而未於言詞辯論終結前聲明異
    議者，視為有前項之同意，刑事訴訟法第一百五十九條第一
    項及第一百五十九條之五分別定有明文。查台灣檢驗科技股
    份有限公司九十八年一月十九日出具之濫用藥物檢驗報告、
    檢體採集送驗紀錄表及臺北縣政府警察局板橋分局偵辦毒品
    危害防制條例案被移送人姓名及代碼對照表各一紙，檢察官
    、被告均未爭執，且迄本院言詞辯論終結前，復未就上開證
    據之證據能力聲明異議，本院審酌上開證據並非違法取得，
    亦無證明力明顯過低之情形，依上揭說明，均有證據能力。
二、訊據被告甲○○固坦承有至警局採尿之事實，惟矢口否認施
    用第一級毒品犯行，辯稱：伊真的沒有吸食，伊從出獄之後
    ，都定時去採尿，都沒有問題，而且採尿都快結束了，伊不
    會笨到再去吸食云云。惟查，被告於九十八年一月五日晚間
    七時二十二分許，在臺北縣板橋市○○路○段五十二號之臺
    北縣政府警察局板橋分局內經警採尿，並送檢驗結果，確實
    呈海洛因代謝物嗎啡之陽性反應，此有台灣檢驗科技股份有
    限公司九十八年一月十九日出具之濫用藥物檢驗報告、檢體
    採集送驗紀錄表及臺北縣政府警察局板橋分局偵辦毒品危害
    防制條例案被移送人姓名及代碼對照表各一紙在卷可稽。再
    按海洛因經注射或吸入人體後，約百分之八十於二十四小時
    內自尿中排出，一般而言，尿液中能否驗出嗎啡陽性反應與
    其投與量、投與途徑、採尿時間、個人體質及檢測方法之靈
    敏度有關，國外曾有文獻報導注射六毫克之海洛因鹽酸鹽，
    其代謝物嗎啡之平均可檢出時限約為二十六小時，業經行政
    院衛生署藥物食品檢驗局於八十一年九月八日以藥檢壹字第
    八一一四八八五號函述綦詳，此為本院職務上已知悉之事項
    。復據法務部八十七年七月三十一日（八七）法檢決字第０
    ０二二八０號函釋說明，尿液中濫用藥物或代謝物之濃度所
    訂之閾值判定基準，嗎啡訂為300 ng/ml ，超過此一數值即
    可認定有海洛因之存在，而本件上開尿液檢驗報告中，嗎啡
    之濃度為328 ng/ml ，業已超出前揭300 ng/ml 之閾值，且
    其尿液除以酵素免疫分析法初步檢驗外，並以氣相層析質譜
    儀分析法檢驗確認，亦可排除偽陽性反應之可能，顯見被告
    於九十八年一月五日晚間七時二十二分許為警採尿前二十六
    小時內確有施用海洛因一次甚明。是被告空口否認施用，顯
    非可採。本件事證已甚明確，被告犯行堪以認定。
三、核被告甲○○所為，係犯毒品危害防制條例第十條第一項之
    施用第一級毒品罪。被告施用第一級毒品前持有毒品之低度
    行為，應為施用之高度行為所吸收，不另論罪。被告前有事
    實欄所載之論罪、科刑及徒刑之執行情形，此有臺灣高等法
    院被告前案紀錄表一件在卷可按，其受有期徒刑執行完畢，
    五年以內故意再犯本件有期徒刑以上之罪，為累犯，應依刑
    法第四十七條第一項規定加重其刑。查被告施用第一級毒品
    之行為雖屬可責，然其尿液經送驗結果，嗎啡濃度僅有328
    ng/ml ，並非高於標準值甚多，足認被告本次施用毒品海洛
    因之數量甚微，雖其施用毒品之非行仍應予以非難，惟其犯
    罪情節實屬輕微，且被告先前定期調驗尿液送檢，均呈毒品
    陰性反應，顯見其之前確有戒癮之決心，尚難僅因偶一不當
    而予全面否認其戒毒之努力，且其目前從事正當穩定之工作
    ，並有年幼子女尚待哺育，如處以法定最低刑度之有期徒刑
    六月恐屬過苛，實屬法重情輕，其犯罪之情狀尚堪憫恕，爰
    依刑法第五十九條之規定酌量減輕其刑，並與前開累犯之加
    重規定，依法先加後減之。爰審酌被告犯罪之動機、目的、
    手段，施用毒品戕害一己身心健康，惟未對他人造成實際危
    害，其施用毒品之數量甚微，及國中畢業之智識程度（見警
    詢筆錄記載），犯罪後態度等一切情狀，處如主文所示之刑
    ，並諭知易科罰金之折算標準，以資懲儆。
據上論斷，應依刑事訴訟法第二百九十九條第一項前段，毒品危
害防制條例第十條第一項，刑法第十一條前段、第四十七條第一
項、第五十九條、第四十一條第一項前段，判決如主文。
本案經檢察官藍海凝到庭執行職務。
中    華    民    國    98    年    6     月    10    日
                  刑事第五庭    審判長法  官   胡堅勤
                                      法  官   林家賢
                                      法  官   盧軍傑
上列正本證明與原本無異。
如不服本判決，應於判決送達後10日內敘明上訴理由，向本院提
出上訴狀 (應附繕本) ，上訴於臺灣高等法院。其未敘述上訴理
由者，應於上訴期間屆滿後20日內向本院補提理由書「切勿逕送
上級法院」。
                                書記官  梁宜庭
中    華    民    國    98    年    6     月    10    日
附錄本案論罪科刑法條全文：
毒品危害防制條例第10條
施用第一級毒品者，處 6 月以上 5 年以下有期徒刑。
施用第二級毒品者，處 3 年以下有期徒刑。


司法院資訊處製作；財團法人民間司法改革基金會備份。
